【裁判字號】    94,訴,1662
【裁判日期】    950428
【裁判案由】    偽造文書等
【裁判全文】
臺灣板橋地方法院刑事判決              94年度訴字第1662號
公  訴  人  臺灣板橋地方法院檢察署檢察官
被      告  彭繼嫻
上列被告因偽造文書等案件，經檢察官聲請簡易判決處刑（93年
度偵緝字第1136號），及移送併案審理（93年度偵緝字第1137號
），本院認不宜以簡易判決處刑，改依通常程序審理，被告於準
備程序進行中就被訴事實為有罪之陳述，經告知簡式審判程序之
旨，並聽取當事人之意見後，本院裁定由受命法官獨任進行簡式
審判程序，並判決如下：
    主  文
彭繼嫻連續行使偽造私文書，足以生損害於他人，處有期徒刑玖
月。又連續意圖為自己不法之所有，而侵占對於業務上所持有之
物，處有期徒刑柒月。應執行有期徒刑壹年貳月。緩刑肆年，緩
刑期間付保護管束。
如附表三所示偽造之署押、印文，及偽造之「丙○○」印章壹枚
，均沒收。
    事  實
一、彭繼嫻於民國88年11月15日起，擔任址設於臺北縣永和市○
    ○路○段172號之臺灣柏朗股份有限公司（法定代理人：乙○
    ○；以下簡稱柏朗公司）骨外科部之業務代表，負責為柏朗
    公司向醫院或病人推銷骨、外科手術機器及耗材之銷售業務
    ，為從事業務之人。竟分別基於詐欺取財、以不正利用自動
    付款設備詐欺、行使偽造私文書及業務侵占之概括犯意，分
    別為以下之行為：
（一）緣甲○○（原名王雅婷）於90年年初曾將其所申辦之富邦
      商業銀行（下稱富邦銀行）信用卡1 張借予彭繼嫻使用，
      並告知彭繼嫻該信用卡之密碼，惟嗣後於90年8 月間已將
      該信用卡收回。詎彭繼嫻竟意圖為自己不法之所有，基於
      詐欺取財之犯意，於90年3 月5 日，利用其先前因保險業
      務而知悉甲○○之身分年籍資料及該信用卡之密碼，以電
      話向富邦銀行土城分行承辦人員偽稱甲○○之上開信用卡
      遺失，請求補發新信用卡予甲○○，同時更改寄送信用卡
      地址，致使富邦銀行承辦人員陷於錯誤，將甲○○之新信
      用卡寄予彭繼嫻所指定之地點，彭繼嫻因而取得富邦銀行
      所補發之信用卡。嗣彭繼嫻於取得新信用卡後，竟意圖為
      自己不法之所有，基於以不正利用自動付款設備詐欺之概
      括犯意，先後多次於如附表一所示之時地，持前開信用卡
      操作ATM 自動櫃員機，以此不正之方法由自動付款設備取
      得如附表一所示之金錢。嗣甲○○於91年6 月間向富邦銀
      行查詢，始知上情。
（二）彭繼嫻於90年9 月12日，明知未徵得丙○○之同意，竟基
      於行使偽造私文書及詐欺取財之概括犯意，在英商渣打銀
      行股份有限公司（下稱渣打銀行）之安麗寰宇卡申請表格
      如附表三編號1 所示之欄位，冒用丙○○名義，偽造「丙
      ○○」之署押，表示丙○○欲申請信用卡，而偽造渣打銀
      行安麗寰宇卡申請表格，並持之連同前因介紹丙○○加入
      「安麗日用品股份有限公司」（下稱安麗公司）而取得之
      丙○○國民身分證影本，向渣打銀行申請信用卡，而行使
      偽造私文書，足以生損害於渣打銀行及丙○○，渣打銀行
      並因而陷於錯誤，交付卡號為0000000000000000號持卡人
      為丙○○之信用卡。嗣彭繼嫻於取得前開信用卡後，即上
      網至安麗公司網頁，先後多次於如附表二所示之時間，在
      網頁線上刷卡消費訂單上，假冒「丙○○」名義，輸入前
      開信用卡卡號，而偽造如附表二所示金額之不實之線上刷
      卡消費訂單，並確認消費金額及同意對於所消費之金額遵
      守發卡銀行申請書所約定條款負繳清責任之意後，刷卡消
      費，且將前開訂單傳輸予安麗公司，表示其以訂購商品之
      意，而行使前開準私文書，並使安麗公司相關人員陷於錯
      誤，如數交付所購買之物，足以生損害於渣打銀行對信用
      卡消費管理之正確性、丙○○及安麗公司。
（三）彭繼嫻（英文名字為Juno）於90年12月26日向柏朗公司申
      請員工汽車貸款新臺幣（下同）200,000 元，並領取員工
      汽車貸款契約書，其明知並未徵得丙○○之同意，竟基於
      行使偽造私文書及詐欺取財之犯意，在如附表三編號2 所
      示員工汽車貸款契約書之連帶保證人欄，冒用丙○○名義
      ，偽造「丙○○」之署押，且以其於不詳時地所偽刻之「
      丙○○」印章1 枚，於員工汽車貸款契約書之連帶保證人
      欄及對保簽章欄偽造「丙○○」之印文，而偽造以丙○○
      擔任連帶保證人之員工汽車貸款契約書，並於同年月27日
      持以向柏朗公司行使申請貸款，致柏朗公司陷於錯誤，認
      其債權確受丙○○之擔保，而於同年月28日貸予彭繼嫻
      200,000 元，足生損害於丙○○及柏朗公司。
（四）彭繼嫻無參加行政院國軍退除役官兵輔導委員會臺北榮民
      總醫院（下稱臺北榮民總醫院）神經手術超高速氣鑽、骨
      科部消耗性骨材等醫療設備之招標之意，竟基於詐欺取財
      及行使偽造私文書之概括犯意，先後於90年8 月2 日、11
      月22日及91年3 月11日，向柏朗公司佯稱欲參加臺北榮民
      總醫院「神經外科高速氣鑽鑽頭等10項」、「骨科部消耗
      性骨材計151 項訂單」、「高速氣鑽1 組」之招標，需繳
      交押標金以便參與投標，而於各該日填寫柏朗公司押標金
      申請單，押標金金額分別為40,000元、50,000元及20,000
      元，柏朗公司因一時不查而陷於錯誤，分別於90年8 月8
      日、11月22日、91年3 月12日將各筆款項匯入彭繼嫻於華
      信商業銀行雙和分行帳號00000000000000號帳戶內，彭繼
      嫻嗣後亦未替柏朗公司參與投標。後因柏朗公司向彭繼嫻
      要求須繳回臺灣臺北榮民總醫院開立之履約保證金收據正
      本回財務部門沖帳，彭繼嫻為掩飾前開詐欺取財之犯行，
      竟謊稱原履約保證金收據正本因娜莉颱風襲臺而毀損，而
      分別於90年10月15日、同年11月8 日偽造臺北榮民總醫院
      之證明書，內容載明「茲因娜莉颱風襲臺，致台北縣市多
      處淹水，經證實臺灣柏朗股份有限公司，履約保證金證明
      毀損。」、「特此證明，於合約期滿，以此證明領回履約
      保證金」等不實內容，且未徵得張茂松、許國泰、張月亮
      、易台英之同意，剪貼套用「院長張茂松」、「補給室主
      任許國泰」、「補給室採購組組長張月亮」、「會計室組
      員易台英」之印文在90年10月15日證明書上（如附表三編
      號3 所示），剪貼套用「院長張茂松」、「補給室主任許
      國泰」、「補給室採購組組長張月亮」、「會計室組員易
      台英」之印文在90年11月8 日證明書上（如附表三編號4
      所示），並將前開證明書交付與柏朗公司而行使之，以掩
      飾其並未投標之事實，足以生損害於柏朗公司、臺北榮民
      總醫院、張茂松、許國泰、張月亮及易台英。
（五）彭繼嫻另基於業務侵占之概括犯意，於91年1 月8 日、9
      日及3 月21日，分別向柏朗公司請領「組織黏膠」、「鈦
      合金腦血管瘤夾」及「腦血管瘤夾」後，分別將前開產品
      販賣予臺北榮民總醫院某姓名年籍不詳之病人、臺北振興
      復健醫院病人吳林秀、林口長庚醫院姓名年籍不詳之病人
      。惟其收受前開病患所支付而應繳回柏朗公司之貨款600
      元、12,000元及2,000 元後，竟連續易持有為所有，將前
      開所收取之款項侵占入己。
三、案經臺灣柏朗公司臺灣板橋地方法院檢察署檢察官偵查起訴
    ，暨甲○○告訴臺灣板橋地方法院檢察署檢察官移送併案審
    理。
    理  由
一、上揭事實，業據被告彭繼嫻於本院審理中坦承不諱，亦據告
    訴人甲○○、柏朗公司於檢察官偵訊及本院準備程序指訴綦
    詳，核與被害人丙○○、易台英、張月亮、許國泰於檢察官
    偵查中指述明確。此外並有富邦銀行信用卡消費明細表及對
    帳單3 紙、富邦銀行信用卡總處94年8 月23日北富信卡字第
    1151號函及所附之交易明細、切結書、渣打銀行臺北分行94
    年8 月31日（94）渣信字第0923字函乙紙暨所附之安麗寰宇
    卡申請表格影本、信用卡/ 現金卡月結單影本12紙、被告書
    立之員工汽車貸款申請書、誠隆汽車股份有限公司訂購合約
    書、員工汽車貸款契約書、丙○○寄予柏朗公司及被告之存
    證信函、華信銀行90年12月28日存款憑條、被告書立之組織
    黏膠出貨申請書、柏朗公司91年1 月8 日組織黏膠出貨電子
    計算機統一發票、被告書立之AR一級清查表（組織黏膠、鈦
    合金腦血管瘤夾）、柏朗公司91年1 月9 日鈦合金腦血管瘤
    夾電子計算機統一發票、被告書立之AR一級清查表影本（腦
    血管瘤夾）、柏朗公司訂貨通知單（腦血管瘤夾）、柏朗公
    司91年3 月21日腦血管瘤夾電子計算機統一發票、長庚醫院
    林口分院95年1 月11日（94）長庚法字第1132號函、押標金
    申請單（神經外科高速氣鑽鑽頭等10項）、中文公開招標公
    告資料（骨科部消耗性骨材計151 項訂單價合約）、押標金
    申請單（骨科部消耗性骨材計151 項訂單價合約）、中文公
    開招標公告資料（神經手術超高速氣鑽1 組）、押標金申請
    單（高速氣鑽1 組）、偽造之90年10月15日臺北榮民總醫院
    證明書、偽造之90年11月8 日臺北榮民總醫院證明書、臺北
    榮民總醫院自行收納款項統一收據（正式收據）、被告致柏
    朗公司信函、被告欠款明細帳款、協議書各乙紙、柏朗公司
    所寄發之存證信函、真正之臺北榮民總醫院現金支出傳票、
    單據粘存單、履約保證金發還通知、臺北榮民總醫院自行收
    納款項統一收據、繳款通知單、臺北榮民總醫院財物採購勞
    務採購合約影本各2 紙、單據黏貼單影本6 紙在卷可稽。足
    徵被告自白與事實相符，本件事證明確，被告犯行洵堪認定
    。
二、按銀行之信用卡申請書，依銀行作業模式，係申請人記載其
    基本資料供銀行核對，並向銀行請求辦理特定事項之旨，是
    上述文件之性質，應屬私文書。又電磁紀錄，藉電腦之處理
    所顯示之聲音、影像或符號，足以為表示其用意之證明者，
    亦以文書論，刑法第220 條第2 項定有明文。核被告如犯罪
    事實一、（一）之所為係犯刑法第339 條第1 項之詐欺取財
    罪及同法第339 條之2 不正利用自動付款設備詐欺罪；如犯
    罪事實欄一、（二）之所為係犯刑法第216 條、第210 條之
    行使偽造私文書（在網頁上偽造線上刷卡消費訂單並行使部
    分，為行使偽造準私文書，以文書論）及同法第339 條第1
    項之詐欺取財罪；如犯罪事實欄一、（三）之所為係犯刑法
    第216 條、第210 條之行使偽造私文書罪及同法第339 條第
    1 項之詐欺取財罪；如犯罪事實欄一、（四）所為係犯刑法
    第216 條、第210 條之行使偽造私文書罪及同法第339 條第
    1 項之詐欺取財罪；如犯罪事實欄一、（五）所為係犯刑法
    第336 條第2 項之業務侵占罪。被告前開偽造私文書部分均
    復持以行使，偽造私文書之低度行為為高度之行使行為所吸
    收。又其偽造署押為偽造私文書之部分行為，亦不另論罪。
    被告先後多次詐欺取財、不正利用自動付款設備詐欺、行使
    偽造私文書及業務侵占犯行，均時間緊接，方法相同，觸犯
    構成要件相同之罪名，顯係皆係基於概括犯意為之，均應依
    連續犯規定論以一罪，並依法加重其刑。被告所犯詐欺取財
    、不正利用自動付款設備詐欺、行使偽造私文書犯行間，有
    方法結果之牽連關係，應從一重之行使偽造私文書罪論處。
    被告所犯業務侵占及行使偽造私文書間，犯意各別，行為互
    殊，應予分論併罰，公訴意旨認此部分與前揭行使偽造私文
    書及詐欺取財罪部分有方法結果之牽連關係，容有未洽。公
    訴人雖未就被告所犯如犯罪事實一、（一）（即移送併案審
    理部分）及如犯罪事實一、（二）部分提起公訴，然檢察官
    就犯罪事實一部起訴者，其效力及於全部，上開犯行分別與
    前揭論罪科刑之詐欺取財、行使偽造私文書罪間，有連續犯
    之關係，已如前述，本院自應就屬於裁判上一罪之前開部分
    一併加以裁判。爰審酌被告犯罪之動機、目的、手段、造成
    被害人之損害程度，及犯罪後坦承犯行、態度尚稱良好等一
    切情狀，分別量處如主文所示之刑，並定其應執行之刑，以
    資懲儆。末查被告未曾受有期徒刑以上刑之宣告，有臺灣高
    等法院被告前案紀錄表乙紙在卷可按，其因一時失慮誤蹈刑
    章，經此偵審教訓，當知所警惕，信無再犯之虞，且業與柏
    朗公司、甲○○達成和解，甲○○亦具狀表示不願再告訴，
    有和解書2 紙、聲請撤回告訴狀乙紙在卷可稽，就渣打銀行
    部分亦已洽談和解，本院認其所宣告之刑以暫不執行為適當
    ，併諭知緩刑4 年。又為確實使被告有正確之法律及金錢觀
    念，提供必要之協助與督促，並促使被告履行和解義務，實
    有加以追蹤觀護之必要，爰併依刑法第93條第1 項之規定，
    宣告緩刑期內付保護管束，俾由地方法院檢察署觀護人予以
    適當之督促。
三、如附表三所示偽造之印文及署押，應依刑法第219 條之規定
    ，不問屬於犯人與否沒收之；另被告偽造之「丙○○」印章
    1 枚雖未扣案，然亦無事證可認已然滅失，應同依上開規定
    併予宣告沒收。
據上論斷，應依刑事訴訟法第273 之1 條第1 項、第299 條第1
項前段，刑法第56條、第216 條、第210 條、第336 第2 項、第
339 條第1 項、第339 條之2 、第55條、第51條第5 款、第74
條第1 款、第93條第1 項、第219 條，判決如主文。
本案經檢察官曾文鐘到庭執行職務。
中    華    民    國    95    年    4     月    28    日
                  刑事第十庭    法  官   張宏節
上列正本證明與原本無異。
如不服本判決，應於送達後十日內向本院提出上訴狀。
                                書記官    李崇文
中    華    民    國    95    年    5     月    2     日
附錄：
中華民國刑法第216條
 (行使偽造變造或登載不實之文書罪)
行使第條至第條之文書者，依偽造、變造文書或登載不實
事項或使登載不實事項之規定處斷。
中華民國刑法第210條
 (偽造變造私文書罪)
偽造、變造私文書，足以生損害於公眾或他人者，處五年以下有
期徒刑。
中華民國刑法第336條
 (公務公益侵占罪、業務侵占罪)
對於公務上或因公益所持有之物，犯前條第 1 項之罪者，處一年
以上七年
以下有期徒刑，得併科 5000 元以下罰金。
對於業務上所持有之物，犯前條第 1 項之罪者，處六月以上五年
以下有期
徒刑，得併科 3000 元以下罰金。
前二項之未遂犯罰之。
附表一：
┌──┬──────┬───────────┬─────┐
│編號│  時    間  │  地              點  │ 金    額 │
│    │            │                      │（新臺幣）│
├──┼──────┼───────────┼─────┤
│ 1  │91年3月27日 │玉山銀行土城分局      │ 20,000元 │
├──┼──────┼───────────┼─────┤
│ 2  │91年4月5日  │上海商業儲蓄銀行樹林分│ 20,000元 │
│    │            │行                    │          │
├──┼──────┼───────────┼─────┤
│ 3  │91年4月9日  │玉山銀行北天母分行    │ 20,000元 │
├──┼──────┼───────────┼─────┤
│ 4  │91年4月11日 │上海商業儲蓄銀行樹林分│ 12,000元 │
│    │            │行                    │          │
└──┴──────┴───────────┴─────┘
附表二：
┌──┬──────┬─────────────────┐
│編號│  時    間  │    刷   卡   金   額 （新臺幣）  │
├──┼──────┼─────────────────┤
│ 1  │90年9 月28日│            43,500元              │
├──┼──────┼─────────────────┤
│ 2  │90年10月12日│            44,000元              │
├──┼──────┼─────────────────┤
│ 3  │90年10月12日│            44,000元              │
├──┼──────┼─────────────────┤
│ 4  │90年12月31日│             6,591元              │
├──┼──────┼─────────────────┤
│ 5  │90年12月31日│            11,485元              │
├──┼──────┼─────────────────┤
│ 6  │91年1 月8 日│            10,240元              │
├──┼──────┼─────────────────┤
│ 7  │91年1 月8 日│            10,360元              │
├──┼──────┼─────────────────┤
│ 8  │91年1 月20日│             1,185元              │
├──┼──────┼─────────────────┤
│ 9  │91年1 月20日│             3,500元              │
├──┼──────┼─────────────────┤
│ 10 │91年1 月23日│             8,660元              │
├──┼──────┼─────────────────┤
│ 11 │91年1 月23日│            11,810元              │
├──┼──────┼─────────────────┤
│ 12 │91年1 月31日│             4,650元              │
├──┼──────┼─────────────────┤
│ 13 │91年2 月7 日│             5,000元              │
├──┼──────┼─────────────────┤
│ 14 │91年2 月7 日│            19,750元              │
├──┼──────┼─────────────────┤
│ 15 │91年2 月26日│             7,800元              │
├──┼──────┼─────────────────┤
│ 16 │91年2 月26日│            15,600元              │
├──┼──────┼─────────────────┤
│ 17 │91年2 月26日│            15,600元              │
├──┼──────┼─────────────────┤
│ 18 │91年2 月26日│            31,200元              │
├──┼──────┼─────────────────┤
│ 19 │91年2 月27日│            78,000元              │
└──┴──────┴─────────────────┘
附表三：
┌─┬───────┬───────┬─────────┐
│編│ 文 書 名 稱  │ 欄        位 │ 偽造之署押、印文 │
│號│              │              │                  │
├─┼───────┼───────┼─────────┤
│1 │安麗寰宇卡申請│申請人（含附卡│「丙○○」署押1枚 │
│  │表格          │申請人）確認以│                  │
│  │（臺灣板橋地方│上所載資料及提│                  │
│  │法院94年度訴字│供之證明文件均│                  │
│  │第1662號卷第11│屬事實（正卡申│                  │
│  │頁）          │請人簽名）欄  │                  │
│  │              ├───────┼─────────┤
│  │              │（茲同意渣打銀│「丙○○」署押1枚 │
│  │              │行於本人無法獲│                  │
│  │              │發金卡時，自動│                  │
│  │              │將本申請文件轉│                  │
│  │              │為申請普通卡）│                  │
│  │              │欄            │                  │
├─┼───────┼───────┼─────────┤
│2 │員工汽車貸款契│連帶保證人欄  │「丙○○」署押1枚 │
│  │約書          │              ├─────────┤
│  │（臺灣板橋地方│              │「丙○○」印文1枚 │
│  │法院檢察署93年├───────┼─────────┤
│  │度發查字第1837│對保簽章欄    │「丙○○」印文1枚 │
│  │號偵查卷第15頁│              │                  │
│  │）            │              │                  │
├─┼───────┼───────┼─────────┤
│3 │臺北榮民總醫院│空白處        │「院長張茂松」印文│
│  │90年10月15日證│              │1枚               │
│  │明書（臺灣板橋│              ├─────────┤
│  │地方法院檢察署│              │「補給室主任許國泰│
│  │93年度發查字第│              │」印文1 枚        │
│  │1837號偵查卷第│              ├─────────┤
│  │31頁）        │              │「補給室採購組組長│
│  │              │              │張月亮」印文1 枚  │
│  │              │              ├─────────┤
│  │              │              │「會計室組員易台英│
│  │              │              │」印文1 枚        │
├─┼───────┼───────┼─────────┤
│4 │臺北榮民總醫院│空白處        │「院長張茂松」印文│
│  │案號90年11月8 │              │1枚               │
│  │日證明書（臺灣│              ├─────────┤
│  │板橋地方法院檢│              │「補給室主任許國泰│
│  │察署93年度發查│              │」印文2枚         │
│  │字第1837號偵查│              ├─────────┤
│  │卷第32頁）    │              │「補給室採購組組長│
│  │              │              │張月亮」印文1 枚  │
│  │              │              ├─────────┤
│  │              │              │「會計室組員易台英│
│  │              │              │」印文1 枚        │
└─┴───────┴───────┴─────────┘


司法院資訊處製作；財團法人民間司法改革基金會備份。
